臺灣彰化地方法院刑事判決　　　　　　　96年度訴字第1555號
公　訴　人　臺灣彰化地方法院檢察署檢察官
被　　　告　戊○○
　　　　　　　　　　　號
　　　　　　乙○○
　　　　　　　　　　　號
上二人共同
指定辯護人　本院公設辯護人丙○○
被　　　告　己○○
　　　　　　　　　　　號3樓之.
　　　　　　　　　　（另案於臺灣臺中女子監獄執行中）
選任辯護人　王世勳律師
上列被告因違反毒品危害防制條例案件，經檢察官提起公訴（九
十六年度偵字第四五一九、六七五二號），本院判決如下：
    主  文
戊○○共同販賣第一級毒品，累犯，處有期徒刑拾柒年，扣案之
第一級毒品海洛因拾柒包（合計淨重肆點玖零公克，空包裝重伍
點捌肆公克）均沒收銷燬之，扣案之行動電話貳支（均不含ＳＩ
Ｍ卡）、磅秤壹台、鏟管壹支、湯匙貳支、分裝袋壹包均沒收，
已扣案之販賣第一級毒品海洛因所得新臺幣肆萬玖仟壹佰元沒收
，未扣案之販賣第一級毒品海洛因所得新台幣壹萬零肆佰元沒收
，如全部或一部不能沒收時，以其財產抵償之。
乙○○共同販賣第一級毒品，處有期徒刑拾伍年，扣案之第一級
毒品海洛因拾柒包（合計淨重肆點玖零公克，空包裝重伍點捌肆
公克）均沒收銷燬之，扣案之行動電話貳支（均不含ＳＩＭ卡）
、磅秤壹台、鏟管壹支、湯匙貳支、分裝袋壹包均沒收，已扣案
之販賣第一級毒品海洛因所得新臺幣柒仟伍佰元沒收。
己○○共同販賣第一級毒品，累犯，處無期徒刑，禠奪公權終身
，扣案之行動電話貳支（均不含ＳＩＭ卡）、磅秤壹台、鏟管壹
支、湯匙貳支、分裝袋壹包均沒收，已扣案之販賣第一級毒品海
洛因所得新臺幣肆萬玖仟壹佰元沒收，未扣案之販賣第一級毒品
海洛因所得新台幣壹萬零玖佰元沒收，如全部或一部不能沒收時
，以其財產抵償之。
    事  實
一、己○○（原名黎雅惠，綽號婷婷、姐仔、嫂仔、二嫂）前於
    民國九十二年四月四日，因施用第一級毒品案件，經臺灣南
    投地方法院判處有期徒刑八月確定，入監執行後，於九十三
    年九月二十七日執行完畢。戊○○（綽號少年姐仔、姐仔、
    阿如）前於九十三年六月二十一日，因違反毒品危害防制條
    例案件，經臺灣南投地方法院判處有期徒刑十月確定，入監
    執行後，於九十四年五月十日執行完畢。乙○○（綽號老查
    某仔）與己○○係婆媳關係，戊○○則是在己○○居所即彰
    化縣北斗鎮○○里○○路五十八巷二十二號內為己○○照顧
    小孩。渠等均明知海洛因係毒品危害防制條例第二條第二項
    第一款所定之第一級毒品，不得非法販賣，為圖牟利，己○○竟基於販賣第一級毒品海洛因之犯意，自九十五年十二月
    間起利用0000000000號行動電話向真實年籍、姓
    名不詳綽號「小陳」、「阿義」等成年男子，以每錢新台幣
    三萬元（下同）之價格，販入數量不詳之第一級毒品海洛因
    ，隨即在其上開居所將葡萄糖攙入海洛因後進行分裝，再利
    用0000000000號行動電話為聯絡販賣毒品之工具
    ，俟購毒者撥打上開行動電話聯繫所欲購買之毒品數量及金
    額，並約定交易時間及地點。之後，因己○○懷疑自己遭通
    緝，不敢親自接聽電話，乃自九十六年二月初起，邀請當時
    為其看護嬰兒之戊○○加入，兩人共同基於販賣第一級毒品
    海洛因之犯意聯絡，由己○○負責取得海洛因來源，再由戊○○接聽電話及交付毒品。迨至己○○於九十六年四月十一
    日入監服刑後，即由戊○○接手上開二線行動電話，繼續向
    綽號「小陳」之成年男子，以每錢三萬元之價格，購入第一
    級毒品海洛因後，再行攙入葡萄糖分裝轉售圖利。又於同年
    四月間，戊○○因忙於照顧嬰幼兒，復邀請同住具有犯意聯
    絡之乙○○加入，於其無暇他顧時，代為接聽購毒者電話及
    交付毒品。其等販賣之情形如下：
（一）丁○○自九十五年十二月中旬起至九十六年二月間戊○○
      參與共同販賣海洛因前，以0000000000號行動
      電話撥打己○○所使用之0000000000號行動電
      話，向己○○購買第一級毒品海洛因四次，每次金額五百
      元，交易地點均在己○○之居所即彰化縣北斗鎮○○里○○路五十八巷二十二號。自同年二月底起至同年四月初止
      ，因己○○避不接電話，丁○○乃以相同方式，向負責接
      聽電話之戊○○購買六次，每次金額均為五百元，交易地
      點同樣在己○○之上開居所。其中於同年四月間某日（己○○入監服刑之後），丁○○某次以相同方式購買第一級
      毒品海洛因，適遇乙○○曾受戊○○之委託，代為接聽電
      話及交付毒品，丁○○該次乃向乙○○購得第一級毒品海
      洛因一次，金額五百元。
（二）廖宏振與庚○○於九十六年三月間某日起至同年四月十一
      日己○○入監執行前止，前後共同向己○○及戊○○二人
      購買第一級毒品海洛因十一次。其方式為：廖宏振與庚○○騎乘機車至己○○之上開居所外，向屋內呼喊「姐仔」
      ，使屋內之己○○或戊○○聽聞後，將第一級毒品海洛因
      攜至門口，雙方當場完成交易，每次交易金額均為一千元
      。
（三）庚○○另自九十六年一月間起，至同年二月份戊○○參與
      共同販賣海洛因前，利用彰化縣溪州鄉及北斗鎮內之不特
      定公共電話，撥打己○○所使用之上開00000000
      00號電話，先後向己○○購買第一級毒品海洛因達十五
      次，每次五百元，交易地點均相約在己○○上開居所外。
      又自九十六年二月份戊○○參與共同販賣海洛因後，至同
      年四月十一日己○○入監執行前止，亦係利用公共電話，
      撥打己○○及戊○○所使用之上開0000000000
      號電話，向渠等購買第一級毒品海洛因達二十五次，其中
      五百元十五次，二千元一次，一千元九次，交易地點均相
      約在己○○上開居所外。
（四）甲○○與劉麗娟係夫妻關係，兩人均染有吸毒惡習。其等
      利用家中電話00－0000000號，由甲○○撥打己○○、戊○○及乙○○所持用之0000000000號
      行動電話，於九十六年三月底，向己○○購買第一級毒品
      海洛因三次，金額均為一千元。於同年四月三日及同年月
      六日，再向戊○○購買第一級毒品海洛因二次，金額為三
      千元一次、五千元一次。另於九十六年五月初，向乙○○
      購得第一級毒品海洛因三次，金額分別為四千元、二千元
      及一千元。渠等之交易地點均在己○○之上開居外。
（五）陳景堂自九十六年三月底起至同年四月十一日己○○入監
      執行前止，利用家中電話00－0000000或公共電
      話撥打己○○、戊○○持用之0000000000號行
      動電話，向渠等購買第一級毒品海洛因六次，其金額為五
      百元，雙方交易地點除其中一次在彰化縣永靖鄉○○路旁
      之「興農超市」附近，其餘均在己○○之上開居所外。
（六）陳姿賢先於九十六年三月二十一日深夜零時四十分許，利
      用男友陳坤南所申辦之0000000000號行動電話
      撥打己○○、戊○○持用之0000000000號行動
      電話，向渠等購買第一級毒品海洛因五百元，交易地點在
      己○○之上開居所外。另於同年四月底某日（己○○入監
      執行後），陳姿賢又以公共電話撥打上開0000000
      000號行動電話，同樣在上址向戊○○購得第一級毒品
      海洛因五百元。
（七）真實姓名、年籍不詳綽號「小貞」之成年女子，向陳姿賢
      借用上開陳坤南所申辦之0000000000號行動電
      話，先於九十六年三月十九日下午二時四十四分，撥打己○○、戊○○持用之0000000000號行動電話，
      向渠等購買第一級毒品海洛因五百元一次，雙方交易地點
      在己○○之上開居所外。迨己○○入監執行後，「小貞」
      又於同年月二十日上午十時二十分、同年月二十二日二十
      一時三十二分，二次撥打戊○○繼續持用之000000
      0000號行動電話，向戊○○購買第一級毒品海洛因二
      次，每次均五百元，雙方交易地點亦在己○○上開居所外
      。
（八）辛○○於九十六年三月二十日、同年月二十二日及同年月
      二十一七日，利用家中電話00－0000000號或友
      人顏庭柱使用之0000000000號行動電話撥打己○○、戊○○持用之0000000000號行動電話，
      向渠等購買第一級毒品海洛因三次，金額各為一千元，雙
      方交易地點均在己○○之上開居所外。
    嗣經員警接獲線報後，報請對0000000000號行動
    電話施以通訊監察，並於九十六年五月八日下午五時四十分
    許，前往彰化縣北斗鎮○○里○○路五十八巷二十二號執行
    搜索，當場扣得己○○、戊○○所有作為聯絡販賣毒品使用
    之行動電話二支（分別內含門號0000000000號及
    0000000000號之ＳＩＭ卡）、戊○○於己○○入
    監執行後自行販入分裝後之第一級毒品海洛因十七包（合計
    淨重四點九０公克，空包裝重五點八四公克）、供分裝海洛
    因使用之磅秤一個、鏟管一支、湯匙二支（分裝海洛因時，
    用以摻入糖粉）、分裝袋一包及販賣毒品海洛因所得現金四
    萬九千一百元。
二、案經彰化縣警察局北斗分局報請臺灣彰化地方法院檢察署檢
    察官偵查起訴。
    理  由
壹、程序方面：
一、按被告以外之人於審判外之言詞或書面陳述，除法律有規定
    者外，不得作為證據。被告以外之人於偵查中向檢察官所為
    之陳述，除顯有不可信之情況者外，得為證據。被告以外之
    人於審判外之陳述，雖不符前四條之規定，而經當事人於審
    判程序同意作為證據，法院審酌該言詞陳述或書面陳述作成
    時之情況，認為適當者，亦得為證據。當事人、代理人或辯
    護人於法院調查證據時，知有第一百五十九條第一項不得為
    證據之情形，而未於言詞辯論終結前聲明異議者，視為有前
    項之同意。刑事訴訟法第一百五十九條第一項、第一百五十
    九條之一第二項、第一百五十九條之五分別定有明文。本件
    以下引用之證人於警詢中之陳述，雖屬被告以外之人於審判
    外之言詞陳述，然因被告及辯護人均未於言詞辯論終結前聲
    明異議，本院復審酌該言詞陳述均係由證人出於自由意識而
    陳述，並無非法取證之情況，依刑事訴訟法第一百五十九條
    之五之規定，認該等證人於警詢之陳述，得採為認定本件犯
    罪事實所憑之證據。另關於本件以下引用之證人於偵查中向
    檢察官所為證述，雖係被告以外之人於審判外之言詞陳述，
    為傳聞證據，然其等於偵查中向檢察官所為證述，均經具結
    ，且本院審酌該等言詞陳述均係出於證人自由意識下所為之
    陳述，其等於偵查中之證詞，亦無顯有不可信之情況，依刑
    事訴訟法第一百五十九條之一第二項規定，均得採為認定本
    件犯罪事實所憑之證據，合先敘明。
二、次按有事實足認被告或犯罪嫌疑人有最輕本刑為三年以上有
    期徒刑之罪嫌，並危害國家安全或社會秩序情節重大，而有
    相當理由可信其通訊內容與本案有關，且不能或難以其他方
    法蒐集或調查證據者，得發通訊監察書。通訊監察書，偵查
    中由檢察官依司法警察機關聲請或依職權核發，審判中由法
    官依職權核發。通訊保障及監察法第五條第一項第一款、第
    二項分別定有明文。本件承辦員警對於被告等所持用之00
    00000000號行動電話實施通訊監察，前曾獲臺灣彰
    化地方法院檢察署核准在案，此有臺灣彰化地方法院檢察署
    通訊監察書及通訊監察譯文紀錄等附卷可稽（參北警分偵字
    第０９６０００８０５６號警卷），係依法所為之通訊監察
    ，且被告及辯護人對通訊監察譯文內容均不爭執，是該通訊
    監察所得，應具有證據能力。
貳、實體方面：
一、訊據被告己○○矢口否認有何販賣毒品海洛因之犯行，辯稱
    ：起訴書所載之購毒者，除丁○○曾與之有金錢糾紛外，其
    餘伊均不認識，伊並未販賣海洛因云云；辯護意旨則以：被
    告己○○於九十六年一月十日生產後即在彰化縣北斗鎮○○
    里○○路五十八巷二十二號坐月子，並於同年三月離家在外
    獨居，同年四月四日並至草屯療養院戒毒，隨後於同年四月
    十一日入監執行，自不可能於九十六年三月之後尚持000
    0000000號行動電話在上址販賣毒品，此部分犯行顯
    係被告戊○○個人所為，再證人廖宏振、陳景堂、陳姿賢均
    證述不識被告己○○，亦不曾向被告己○○購買毒品，另證
    人丁○○、庚○○、甲○○之證詞，則係前後不符，自不能
    率爾認定渠等指證與事實相符，是以本件並無任何事證足資
    證明被告己○○有販賣毒品之情事云云。另訊之被告戊○○
    ，固坦承有犯罪事實所載販賣毒品海洛因之犯行，惟稱係伊
    向上游販入毒品後，自行分裝、接聽電話及販賣云云；被告
    乙○○坦承有幫被告戊○○接聽電話，惟稱伊不知被告己○○、戊○○等有在販賣海洛因，伊雖有幫忙交付毒品時，然
    因被告戊○○以衛生紙包裝，伊並不知道裡面是何物，亦未
    向購毒者收受金錢云云。經查：
（一）被告己○○確有共同販賣海洛因：
　１、共同被告戊○○於警詢中證稱：「與被告己○○共同持用
      0000000000號行動電話販賣毒品海洛因」、「
      己○○入監前，都是由她向上游小陳購買海洛因後，我們
      再分裝成五百及一千一小包數量，如有藥腳打電話要購買
      毒品，則約在門口交易」等語（見九十六年五月九日第二
      次警詢筆錄）。復於九十六年五月九日偵查中證稱：「（
      己○○入監前毒品來源）都是己○○去買毒品，我替她發
      毒品給打電話來的人」、「（何時開始幫己○○發毒品）
      二月初，農曆過年前」、「都是在舜耕路住處，買毒品的
      人會自己來我們居住地拿海洛因」、「（買毒品的人都會
      來住處拿毒品，為何還要你發毒品）一開始她以為她已經
      被通緝，所以叫我接電話，遇到比較囉唆的客人或我無法
      做主的情形，就會由己○○接電話」、「（毒品都是分裝
      好的）都是由己○○分裝好才拿給我」、「通常都是她自
      己分裝，我只是幫她算數量」等語（見九十六年度偵字第
      四五一九號卷第二十八、二十九頁）；於同年六月二十二
      日偵查中再次證稱：「過年前開始幫己○○接電話，把毒
      品拿出去」、「如遇到要欠錢的或是找麻煩的，嫌品質不
      好的、量少的，都是她自己會處理」、「買的人通常都會
      自己來舜耕路住處拿，部分是己○○或是我拿出去」、「
      婷婷是己○○」、「買毒品的人稱呼我姐仔」等語（見九
      十六年度偵字第四五一九號卷第一四０頁）。
  ２、證人丁○○於警詢中證稱：「我自九十五年十二月中開始
      向嫂子購買海洛因，最後一次在九十六年二月底在她家（
      北斗鎮○○路五十八巷二十二號），購買金額為五百元」
      、「我每次均是撥打嫂子所持用支行動電話000000
      0000號電話，先跟她說我要過去她家找她，到她家後
      將欲買四號海洛因的錢交給她，她即會拿海洛因給我」、
      「交易成功約四、五次，每次交易金額五百元，總計二千
      元」、「我自九十六年二月底至嫂子她家欲購買毒品，卻
      沒見到嫂子，即轉向同樣居住於該處綽號阿如購買海洛因
      ，最後一次在九十六年四月初」、「我每次均撥打阿如持
      用之0000000000號電話，先跟她說我要過去她
      家找她，到她家後將欲買四號海洛因的錢交給她，她即會
      拿海洛因給我」、「交易成功約五、六次，每次交易金額
      五百元，總計約三千元」等語，並指認「嫂子」即被告己○○，「阿如」即被告戊○○。嗣於本院審理時復具結證
      稱伊於警詢中之證述實在等語。另核諸卷附之通訊監察譯
      文內容，九十六年三月十二日二十時四十九分許，丁○○
      曾以0000000000號行動電話撥入「嫂子」持用
      之0000000000號行動電話，而據丁○○於警詢
      中之證述，該通電話係向「嫂子」購買海洛因，該次交易
      有成功，金額為五百元等語，且證人丁○○於本院審理時
      並指明，嫂子即被告己○○，其與被告戊○○之聲音，伊
      可分辨清楚，當不致有誤認情形。雖丁○○對於向被告己○○購買之次數，前後證述略有不符，然其指陳向被告己○○購買海洛因情節始終無誤，可認其前開證詞應與事實
      相符。
  ３、證人庚○○於警詢中證稱：「我自九十六年一月份開始向
      姐仔購買毒品，每次買五百元至二千元不等，購買大約四
      十至五十次以上，都是到北斗鎮○○路五十八巷二十二號
      其住處前交易」、「九十六年三月三日、四日、五日等之
      通話內容，代表我要向她購買毒品」、「大約都有交易成
      功，每次都是一手交錢一手交毒品，由綽號姐仔將海洛因
      交給我」、「最後一次向她購買海洛因，是在九十六年四
      月二十日詳細時間我已忘記」、「九十六年一月份是向己○○購買海洛因施用，而自九十六年二月份起開始向戊○○購買海洛因施用，而她們二個我都稱呼為姐仔」等語，
      並指認被告己○○、戊○○即是販賣毒品海洛因予他之人
      。至證人庚○○於本院審理時雖證稱上開警詢筆錄係警方
      先行製造完成隨後要伊簽名、指認云云，然觀諸證人庚○○之警詢筆錄，詳細勾勒渠等如何交易之過程，該等內容
      絕非任意杜撰可得，且由卷附之通訊監察譯文可知，證人
      庚○○為購買毒品海洛因，曾密集與被告己○○、戊○○
      等聯繫，是證人上揭於警詢中之證詞，應屬實情，嗣其於
      本院審理中之證述，應屬迴護被告之詞，自不足採信。又
      關於證人庚○○最後一次向被告己○○、戊○○購買之時
      間，因證人就此已不復記憶，參照被告己○○係於九十六
      年四月十一日入監執行，是庚○○最後一次向被告等購買
      之時間，應係在九十六年四月十一日前某時。
  ４、證人廖宏振於偵查中證稱：伊從九十六年三月初開始向姐
      仔購買海洛因，都是和庚○○合買，約三、四天買一次，
      合買一千元，約買十一次，都是去舜耕路拿毒品，我們都
      在門口，由賴瑞琪過去拿等語（見九十六年度偵字第四五
      一九號卷第四十、四十一頁）。
  ５、證人甲○○於警詢中除明確指認曾向被告戊○○購買毒品
      海洛因外，另於九十六年三月底，前往北斗鎮○○路五十
      八巷二十二號向被告己○○購買海洛因三次，每次一千至
      二千元。並於偵查中具結警詢所述實在（見九十六年度偵
      字第四五一九號卷第六十一、六十二頁）。至證人甲○○
      於本院審理時，證稱其僅向被告戊○○購買，警詢時伊因
      藥癮發作才指認其餘被告云云，惟觀其警詢筆錄後及相關
      指認之簽名，字跡尚稱工整，並無一般施用毒品者藥癮發
      作時，手足無力產生之顫抖情形，是證人嗣後於本院審理
      之證詞，當無足採信。
  ６、參酌卷附之通訊監察譯文：九十六年三月四日二十三時零
      五分許，諧音「靜琪」之女子撥入0000000000
      號行動電話後，由被告己○○接聽，通話中，「靜琪」要
      問毒品之價格，被告己○○答稱「沒要緊，妳直接講，她
      的東西是我在喬的」等語。九十六年三月七日二十三時十
      分許，諧音「阿嘉」之男子撥入0000000000號
      行動電話後，先由被告戊○○接聽，「阿嘉」稱要找姐仔
      後，即由被告己○○接聽，隨即雙方談論毒品之交易。九
      十六年三月二十一日零時四十分許，諧音「阿貞」之女子
      撥入0000000000號行動電話後，由自稱「二嫂
      」之被告己○○接聽，「阿貞」稱要購買五百元之毒品。
      九十六年四月九日一十四十七分許，被告己○○以000
      0000000號行動電話傳簡訊予持用0000000
      000號行動電話之被告戊○○，於簡訊中指示「現在營
      業的五百一千的都還夠，所以不用再裝了，現在是沒有兩
      千的，所以你聽好，用兩個四分之一，先裝零點四起來，
      自己一天要用，剩下一」、「四再加一點四糖，共二點八
      ，每個兩千是零點二七，共可裝十個，再加上今天所剩的
      ，應該剛好可以明天作生意用」等語。綜合上述，堪認被
      告己○○確有共同販賣毒品海洛因之犯行，被告戊○○事
      後於本院審理時證稱毒品僅係伊個人在賣云云，顯係為被
      告己○○脫罪之詞，當不足採信。至被告己○○為戒除毒
      癮，固曾在行政院衛生署草屯療養院進行住院治療，有該
      院函送之門診病歷紀錄可查（見九十六年度偵字第六七五
      二號卷第十一頁以下）；又被告乙○○另證稱被告己○○
      於生產後之九十六年三月間即未居住於上揭居所等語；惟
      觀被告己○○住院期間僅有三日（九十六年四月三日至同
      年月五日），且被告乙○○亦證稱己○○於離家後，仍會
      回來看小孩等語，是被告己○○縱有住院戒毒或離家之事
      實，均不足為其有利之認定。
（二）被告乙○○亦有共同販賣海洛因：
  １、被告乙○○於九十六年五月八日警詢中供承：「九十六年
      五月七日幫她（指被告戊○○）販賣海洛因給二人各五百
      元，今（八日）幫她販賣海洛因給一人五百元」、「毒品
      交易地點都是在我家（北斗鎮○○路五十八巷二十二號）
      門前，都是我親自交毒品予他們，並向他們收錢，販賣毒
      品所得一千五百元都交給戊○○」等語。復於偵查中（見
      九十六年度偵字第四五一九號卷第三十四頁）及本院訊問
      及審理時坦認伊有幫被告戊○○接聽過購毒者之電話等語
      。
  ２、共同被告戊○○於警詢中證稱：「我有請己○○的婆婆乙○○幫我接聽電話，如有人打電話要購買毒品時幫我與藥
      腳交易毒品」、「（乙○○共幾次幫你接聽電話，且與藥
      腳交易海洛因成功）在九十六年五月七日交易二次成功，
      五月八日交易一次成功，都是到我現住地門口交易毒品，
      一手交錢一手交毒品，都有交易成功」等語。雖本件因卷
      內資料不足，而無法查明九十六年五月七、八日之交易對
      象，然核諸被告乙○○上開供述與共同被告戊○○之證詞
      悉相符合，且觀諸卷附通訊監察譯文，於九十六年五月七
      日二十時二十四分許，自稱「阿模的女友」者撥入000
      0000000號行動電話後由被告乙○○接聽，由渠等
      之對話，可知被告乙○○應明瞭所交付者為毒品海洛因，
      堪認被告乙○○上開於警詢中之供詞，應可採信。
  ３、證人丁○○於警詢中證稱：「【阿尚】即嫂仔的婆婆，我
      自九十六年四月初至阿如住處欲購買毒品，如果阿如不在
      ，她即會交代【阿尚】賣海洛因給我，我僅向她購買一次
      金額五百元」等語，復於本院審理時具結證稱伊曾向被告
      乙○○拿過海洛因等語。
  ４、證人甲○○於警詢中證稱：於九十六年五月初前往北斗鎮
      ○○路五十八巷二十二號向綽號「老查某仔」購買海洛因
      三次，四千元一次、二千元一次、一千元一次，每次都有
      一手交錢一手交毒品交易成功等語，並指認「老查某仔」
      即被告乙○○，且於偵查中具結確認無誤（見九十六年度
      偵字第四五一九號卷第六十二頁）。
  ５、綜合上述，堪認被告乙○○確與被告戊○○有共同販賣毒
      品海洛因之犯行。
二、又被告己○○、戊○○另有販賣毒品海洛因予陳景堂、陳姿
    賢、辛○○及綽號「小貞」之女子等事實，分據證人陳景堂
    、陳昆南、陳姿賢、辛○○、顏庭柱（見九十六年度偵字第
    四五一九號卷第六十四至六十九頁、第七十七、七十八頁【
    陳景堂部分】、第九十至一００頁、第一一０頁、第一一三
    、一一四頁【陳姿賢、小貞部分】、第十四至十六頁、第十
    九頁【辛○○部分】）等於警、偵訊中證述明確，並結證在
    卷。此外，復有通訊監察書及譯文、電話號碼00－000
    0000號電話查詢資料（申請人為李丁桃，係證人甲○○
    之父親）、電話號碼00－0000000號電話查詢資料
    （申請人陳森源，為證人陳景堂之父親）、電話號碼000
    0000000號行動電話（申請人為證人陳昆南）、電話
    號碼0000000000號行動電話（申請人為證人庚○○）、彰化縣警察局北斗分局扣押筆錄及扣押物品目錄表、
    現場及查扣照片等附卷可稽，且有被告己○○、戊○○所有
    作為聯絡販賣毒品使用之行動電話二支（分別內含門號00
    00000000號及0000000000號之ＳＩＭ卡
    ）、戊○○於己○○入監執行後自行販入分裝後之第一級毒
    品海洛因十七包（合計淨重四點九０公克，空包裝重五點八
    四公克）、供分裝海洛因使用之磅秤一個、鏟管一支、湯匙
    二支（分裝海洛因時，用以摻入糖粉）、分裝袋一包及販賣
    毒品海洛因所得現金四萬九千一百元等扣案可佐，又上開扣
    案之毒品，經鑑定後確屬海洛因無誤，並有法務部調查局鑑
    定通知書一紙附卷可憑。
三、又關於被告等販賣毒品海洛因予犯罪事實所載之購毒者，其
    次數及金額，係依據上開購毒者之證述，若無法確認次數或
    金額者，從有利被告之認定，酌定以最低之次數或金額。應
    再說明者，乃犯罪事實（三）庚○○部分，參照通訊監察
    譯文內容，其中於九十六年三月三、五、七、八、九、十、
    十一、十三、十九日，九次向被告己○○、戊○○購買之金
    額各為一千元，另九十六年三月二十日當天為二千元，其餘
    三十次均認定為五百元；又因證人庚○○係自九十六年一月
    間起向被告己○○購買毒品，是時被告戊○○尚未加入，然
    參照證人庚○○於警詢中之證述，伊約每一至二天向被告等
    購買毒品，則依此計算，九十六年一月間起至同年二月被告
    戊○○參與前，證人庚○○向被告己○○購買數量五百元之
    海洛因毒品次數，爰認定為十五次，其餘數量五百元之十五
    次方為被告戊○○參與後所共同販賣。犯罪事實（八）辛○○部分，雖證人辛○○於警詢中證述之次數有二十次，惟
    參酌卷附之通訊監察譯文之內容，僅於九十六年三月二十日
    、同年月二十二日及同年月二十一七日，辛○○曾利用家中
    電話00－0000000號或友人顏庭柱使用之0000
    000000號行動電話撥打向被告等購買第一級毒品海洛
    因三次，金額各為一千元，其餘部分則無相關紀錄，而辛○○嗣後復無法傳喚到院，是其向被告購買之次數，爰認定以
    上揭有紀錄可憑之次數。
四、再本件依被告戊○○之供述，其與被告己○○向上游販入毒
    品海洛因後，即以每錢海洛因摻入半錢葡萄糖粉末稀釋純度
    後加以分裝販賣（見本院卷九十六年九月四日筆錄），是被
    告等確有從量差中牟利，堪認被告等顯具有意圖營利販賣海
    洛因之犯意。從而，本件事證已臻明確，被告等上開犯行，
    均堪認定，應予依法論科。
五、論罪科刑理由：
（一）核被告己○○、戊○○、乙○○所為，均係犯毒品危害防
      制條例第四條第一項之販賣第一級毒品罪。被告等因販賣
　    而持有第一級毒品，其等持有之低度行為，應各為販賣之
      高度行為所吸收，均不另論罪。
（二）按凡以自己犯罪之意思而參與犯罪，不論其所參與者，是
      否犯罪構成要件之行為，皆為刑法第二十八條所規定之正
      犯，固不待言，即以幫助他人犯罪之意思而參與犯罪，其
      所參與者，苟係犯罪構成要件之行為，亦為共同正犯，必
      以幫助他人犯罪之意思而參與犯罪，其所參與者又為犯罪
      構成要件以外之行為，始為修正前刑法第三十條第一項所
      規定之從犯。又刑法上所謂販賣行為，係指以營利為目的
      ，有償轉讓，將商品購入或賣出，有一於此，犯罪即為完
      成，故交付商品與收取價金，均屬販賣犯罪之構成要件行
      為，縱以幫助他人營利犯罪之意思，而有參與交付買賣標
      的物、收取貨款之販賣要件行為，自應論以共同正犯而非
      從犯（最高法院八十四年度臺上字第五六四七號、九十五
      年度臺上字第二四○○號判決意旨參照）。本件被告乙○○雖係因被告戊○○照顧嬰兒無暇他顧之際，協助其接聽
      購毒者電話並交付毒品，惟其既參與接聽電話與購買毒品
      者洽談販賣毒品事宜，並將毒品交付予購買毒品者及收取
      價金，所為均屬販賣毒品犯罪構成要件之行為，縱以幫助
      他人營利犯罪之意思，而有參與交付毒品、收取價金之販
      賣要件行為，仍應論以共同正犯而非從犯。是被告己○○
      與被告戊○○間，被告戊○○與被告乙○○間，各有犯意
      之聯絡與行為之分擔，均為共同正犯。
（三）再刑事法若干犯罪行為態樣，本質上原具有反覆、延續實
      行之特徵，立法時既予特別歸類，定為犯罪構成要件之行
      為要素，則行為人基於概括之犯意，在密切接近之一定時
      、地持續實行之複次行為，躺依社會通念，於客觀上認為
      符合一個反覆、延續性之行為觀念，於刑法評價上，即應
      僅成立一罪，學理上所稱「集合犯」之職業性、營業性或
      收集性等即具有重複特質之犯罪均屬之，例如經營、從事
      業務、收集、販賣、製造、散布等行為概念者是（最高法
      院九十五年度台上字第一０七九號判決足資參照）；而販
      毒者於購入毒品後，其罪固已成立，惟其為牟暴利，必於
　　　分裝後，再於密接時空下反覆為出售行為，是毒品危害防
  　　制條例第四條第一項之販賣第一級毒品罪，本質上即具有
　　　反覆性，參照上開判決意旨，行為人縱基於概括之犯意，
  　　在密接之一定時間及空間內反覆從事毒品之販賣，於行為
    　概念上，應認為係包括一罪，是被告等先後多次販賣第一
      級毒品之犯行，仍應各論以集合犯而以一罪論。又起訴書
　    雖未敘及被告己○○、戊○○所為如犯罪事實（八）部分
      之犯行，然檢察官就犯罪事實之一部提起公訴者，其效力
      及於全部，此為刑事訴訟法第二百六十七條所明定，被告
      二人此部分販賣第一級毒品之犯行，既與前揭論罪科刑之
      業經起訴部分，具有集合犯之包括一罪關係，自應為起訴
      效力所及，本院自應併予審究，附此敘明。
（四）又查，被告己○○前於九十二年四月四日，因施用第一級
      毒品案件，經臺灣南投地方法院判處有期徒刑八月確定，
      入監執行後，於九十三年九月二十七日執行完畢；被告戊○○前於九十三年六月二十一日，因違反毒品危害防制條
      例案件，經臺灣南投地方法院判處有期徒刑十月確定，入
      監執行後，於九十四年五月十日執行完畢，此有臺灣彰化
　    地方法院檢察署刑案資料查註紀錄表及臺灣高等法院被告
      前案紀錄表各一份在卷可參，其等於受有期徒刑執行完畢
      後，五年以內故意再犯本件有期徒刑以上之罪，均為累犯
      ，惟因販賣第一級毒品罪之法定本刑為死刑、無期徒刑，
      依法即不得加重。
（五）末查，被告戊○○係因為代被告己○○照顧嬰兒後，始加
      入參與販賣第一級毒品，販賣之時間非長，未因此獲有鉅
      額利潤，而被告乙○○，更係於被告戊○○照顧嬰兒無暇
      他顧之際，僅數次代其接聽電話及交付毒品，並未從中牟
      利，其等二人惡性有限，且其犯罪情節較諸同案被告己○○，或長期販賣毒品之毒販均有重大差異，對社會治安及
      國民健康之危害較輕，本院衡諸上情，認其等所為販賣第
      一級毒品之犯行部分，犯罪情狀尚非無可憫恕，縱量處法
      定最低度刑無期徒刑，仍有情輕法重之嫌，爰均依刑法第
      五十九條規定，各酌減其刑。爰審酌被告等所為造成毒品
    　流通氾濫，戕害國民身心健康，對於社會治安負面影響甚
      鉅，及其等犯罪之方法、手段，販賣毒品之次數、金額、
      所得利益、參與程度，暨其等犯罪後被告戊○○、乙○○
      於警、偵訊中或本院準備程序中曾坦認犯行，被告己○○
      則始終矢口否認，渠等之犯後態度有別等一切情狀，各量
      處如主文所示之刑，被告己○○部分，併依刑法第三十七
      條第一項規定，宣告褫奪公權終身。
（六）扣案之海洛因十七包（合計淨重四點九０公克，空包裝重
      五點八四公克），為毒品危害防制條例第二條第二項第一
      款所稱之第一級毒品，亦係被告戊○○於被告己○○入監
      執行後另行販入分裝後用以販賣之物，均應依毒品危害防
      制條例第十八條第一項前段規定，沒收銷燬之。另扣案之
      行動電話二支（不含ＳＩＭ卡）、磅秤一個、鏟管一支、
      湯匙二支，均為被告戊○○或己○○所有，並係供渠等販
      賣第一級毒品所所用之物，此經被告戊○○於九十六年九
      月四日本院訊問時供明在卷，均應依毒品危害防制條例第
      十九條第一項規定，宣告沒收。另扣獲之分裝袋一包，係
　　　供預備販賣第一級毒品海洛因所用之物，併依刑法第三十
　　　八條第一項第二款規定諭知沒收。再按毒品危害防制條例
　　　第十九條第一項規定，犯販賣毒品罪者，其犯罪所得之財
　　　物均沒收之，係採義務沒收主義。故販賣毒品所得之對價
　　　，不問其中成本若干，利潤多少，均應全部諭知沒收，貫
　　　徹政府查禁煙毒之決心，以符立法本旨（最高法院九十一
　　　年度台上字第二四一九號判決意旨參照）。查本件被告等
  　　販賣第一級毒品海洛因所得之對價，被告己○○為六萬元
    　，被告戊○○為五萬九千五百元，被告乙○○為七千五百
      元，而扣案之四萬九千一百元現金，係被告等販賣所得，
      此經被告戊○○供明在卷，當應予沒收，其餘未予扣案部
      分，被告己○○為一萬零九百元，被告戊○○為一萬零四
      百元，仍應依上開說明及毒品危害防制條例第十九條第一
      項規定，分別宣告沒收，如全部或一部不能沒收時，以其
      等財產抵償之。
（七）至同時扣案之門號0000000000號、00000
      00000號ＳＩＭ卡，雖亦係供被告等販賣毒品犯罪所
　    用之物，然依國內電信公司定型化契約之約定，上開ＳＩ
      Ｍ卡之所有權仍屬電信公司所有，申請人僅因承租門號而
      取得使用權，該ＳＩＭ卡尚非被告所有之物，自不得宣告
      沒收。又於九十六年五月八日另扣得之第二級毒品甲基安
      非他命三包、注射針筒五支，係被告戊○○個人施用毒品
      所用之物，與本件販賣無關，亦無庸併予宣告沒收。
六、公訴意旨認被告己○○、戊○○於九十六年四月間，除犯罪
    事實（三）所認定販賣三千元及五千元數量之海洛因各一次
    予證人甲○○、劉麗娟夫妻外，期間另曾販賣一次海洛因予
    該二人，而認此部分亦涉有違反毒品危害防制條例第四條第
    一項之販賣第一級毒品罪嫌云云。然查，依卷附之通訊監察
    譯文內容，於九十六年四月三日十九時五十三分及同年月六
    日九時八分，證人甲○○曾二次與綽號「少年姐仔」之被告
    戊○○通話，並先後向其購買毒品海洛因各一次，金額為三
    千元及五千元，且證人甲○○於警詢或偵查中，亦未證述有
    公訴人所指之第三次販賣行為，是此部分顯無積極證據足以
    證明，惟因公訴人認此部分與前開論罪科刑部分具有接續犯
    之一罪關係，爰不另為無罪之諭知。
據上論斷，應依刑事訴訟法第二百九十九條第一項前段，毒品危
害防制條例第四條第一項、第十八條第一項前段、第十九條第一
項，刑法第十一條前段、第二十八條、第四十七條第一項、第五
十九條、第三十七條第一項、第三十八條第一項第二款，判決如
主文。
本案經檢察官蔡曉崙到庭執行職務。
中　　華　　民　　國　　96　　年　　11　　月　　23　　日
                  刑事第六庭    審判長法官  王義閔
                                法      官  鄭舜元
                                法      官  林欣苑
以上正本證明與原本無異。
如不服本判決，應於判決送達後10日內，向本院提出上訴書狀，
上訴書狀應「敘述具體上訴理由」，並按他造當事人之人數附繕
本。「切勿逕送上級法院」。
中　　華　　民　　國　　96　　年　　11　　月　　23　　日
                                書  記  官  洪年慶
附錄本案論罪科刑法條全文：
毒品危害防制條例第4條
製造、運輸、販賣第一級毒品者，處死刑或無期徒刑；處無期徒
刑者，得併科新臺幣1千萬元以下罰金。
製造、運輸、販賣第二級毒品者，處無期徒刑或7年以上有期徒
刑，得併科新臺幣7百萬元以下罰金。
製造、運輸、販賣第三級毒品者，處5年以上有期徒刑，得併科
新臺幣5百萬元以下罰金。
製造、運輸、販賣第四級毒品者，處3年以上10年以下有期徒刑
，得併科新臺幣3百萬元以下罰金。
製造、運輸、販賣專供製造或施用毒品之器具者，處1年以上7
年以下有期徒刑，得併科新臺幣1百萬元以下罰金。
前五項之未遂犯罰之。
